【裁判字號】    89,自,524
【裁判日期】    891204
【裁判案由】    違反動產擔保交易法
【裁判全文】
臺灣臺中地方法院刑事判決                          八十九年度自字第五二四號
    自  訴  人  丙○○
    代  理  人  甲○○
    被      告  乙○○
右列被告因違反動產擔保交易法案件，經自訴人提起自訴，本院判決如左：
    主  文
乙○○動產擔保交易之債務人，意圖不法之利益，將標的物遷移，致生損害於債權人
，處拘役參拾日，如易科罰金，以佰元折算壹日。
    事  實
一、乙○○於民國（下同）八十年間曾因竊盜案件，經法院判處有期徒刑一年確定，
    嗣經減刑為有期徒刑六月，於八十年八月二十日執行完畢（未構成累犯），猶不
    知謹慎，於八十八年二月九日與光華機車行負責人丙○○訂立動產擔保交易附條
    件買賣之契約，以分期付款之方式，向光華機車行購買車牌號碼ＪＣＥ─九六六
    號輕型機車一輛，為動產擔保交易之債務人，約定總價款新台幣（下同）二萬七
    千五百四十元，自八十八年二月九日起至八十八年十一月十五日止，每月一期，
    分九期給付，每期付款三千六十元，標的物保管地點約定在台中縣太平市○○路
    六三九巷九號七Ｆ乙○○之居所，在分期款項未付清之前，標的物所有權仍屬於
    出賣人丙○○所有，買受人即債務人僅得依約占有使用，不得任意遷移、出質或
    為其他處分，詎乙○○未依約繳納分期款項，僅於繳納第一期款項後，竟意圖不
    法之利益，自八十八年三月份起，即拒付分期款項，尚欠丙○○二萬四千四百八
    十元，並將該機車遷移至南投，致光華機車行負責人丙○○追索無著受有損害。
二、案經光華機車行負責人丙○○提起自訴。
    理  由
一、訊據被告乙○○坦承於右揭時、地，與光華機車行負責人丙○○訂立分期付款買
    賣機車，且機車自購得後即遷移約定之台中縣太平市○○路六三九巷九號七Ｆ居
    所之事實，惟辯稱：伊因機車有問題，所以沒有給付分期款項云云。然查，被告
    以分期付款方式購買機車後，未依約付款，並將機車遷離約定地點之事實，業據
    自訴人丙○○之自訴代理人甲○○証述在卷。而被告對其向自訴人以分期付款方
    式購買機車，及該機車自購後，即已遷離約定放置地點之事均自承在卷，並有附
    條件買賣契約書及光華機車行之營利事業登記証在卷可佐，是自訴代理人之指訴
    尚堪採信。被告雖以上詞置辯，而否認有意圖為自己不法之利益，惟查，被告係
    分期付款買賣之債務人，機車縱有故障，亦屬事後維修之問題，自不得以此拒付
    分期款項，是被告所辯顯非可採。事証明確，被告違反動產擔保交易法犯行，堪
    予認定。
二、核被告所為，係犯動產擔保交易款法第三十八條之動產擔保交易之債務人將標的
    物遷移，致生損害債權人罪。爰審酌被告以分期付款方式購買車輛，其僅繳納一
    期款項後即未再繳納，暨其犯罪之動機、目的、手段、犯罪所得之利益、犯罪所
    致之損害及犯後迄今未能與自訴人達成和解，量處如主文所示之刑，並諭知易科
    罰金之折算標準。
據上論斷，應依刑事訴訟法第三百四十三條、第二百九十九條第一項前段，動產擔保
交易法第三十八條，刑法第十一條前段、第四十一條、罰金罰鍰提高標準條例第一條
前段、第二條，判決如主文。
中      華      民      國    八十九    年     十二     月      四      日
                                    臺灣臺中地方法院刑事第六庭
                                        法  官   黃  峻  隆
右正本證明與原本無異。
如不服本判決，應於送達後十日內向本院提出上訴狀(須附繕本)，上訴於台灣高等
法院台中分院。
                                        書記官
中      華      民      國    八十九    年     十二     月      五      日
附錄論罪科刑法條
動產擔保交易法第三十八條：
動產擔保交易之債務人，意圖不法之利益，將標的物遷移、出賣、出質、移轉、抵押
或為其他處分，致生損害於債權人者，處三年以下有期徒刑、拘役或科或併科六千元
以下之罰金。


司法院資訊處製作；財團法人民間司法改革基金會備份。
